【裁判字號】    99,交訴,82
【裁判日期】    991119
【裁判案由】    公共危險等
【裁判全文】
臺灣彰化地方法院刑事判決              99年度交訴字第82號
公  訴  人  臺灣彰化地方法院檢察署檢察官
被      告  乙○○
上列被告因公共危險等案件，經檢察官提起公訴（99年度偵字第
8449、8450號），本院依簡式審判程序判決如下：
    主  文
乙○○犯不能安全駕駛動力交通工具罪，處有期徒刑參月。又犯
過失致人於死罪，處有期徒刑壹年貳月。又犯肇事致人死傷逃逸
罪，處有期徒刑柒月。應行有期徒刑壹年拾月，緩刑肆年。
    事  實
一、乙○○於民國99年4月5日晚間，在彰化縣二林鎮友人住處飲
    用約200CC之高粱酒而達不能安全駕駛動力交通工具之程度
    後，猶貿然於翌日即同年月6日凌晨3時30分許，駕駛車牌號
    碼ＱＨ－５００８號自用小客車，欲前往彰化縣溪湖鎮○○
    路中油加油站加油，嗣於同日4時15分許，由西往東方向駛
    經彰化縣溪湖鎮○○路與大公六街口附近，本應注意車前狀
    況，並隨時採取必要之安全措施，且行車速度，依速限標誌
    或標線之規定，無標誌或標線者，行車速度不得超過50公里
    。而依當時天候為晴、路面無缺陷、無障礙物、視距良好之
    情形，復無不能注意之情事，因不勝酒力而疏未注意及此，
    以時速70公里之高速行駛，致所駕駛之前開車輛在通過該處
    時，因輪胎打滑失控先撞及在大公路旁之行人甲○，再撞及
    大公路旁之電線桿後，車輛滑行至大公六街，復撞及在大公
    六街旁之行人丁○○及楊天錫，使甲○受有顱內出血及胸腹
    腔出血等傷害，丁○○則受有胸腹腔內出血之傷害，2人經
    送醫急救後均傷重不治死亡（楊天錫受傷部分未提出告訴）
    。詎乙○○於肇事後，本應留在現場協助救助傷患或採取其
    他必要措施，並向警察機關報告，而不得駛離，竟為圖卸責
    ，乃駕車駛離現場而逃逸。嗣經警據報查獲，並於同日5時
    50分，對乙○○實施酒測，測得其吐氣所含酒精成份為每公
    升0.52毫克，回溯推算乙○○於同日3時30分駕車時之吐氣
    所含酒精成份為每公升0.70毫克
二、案經臺灣彰化地方法院檢察署檢察官自動檢舉偵查起訴。
    理  由
一、本件被告乙○○於準備程序中，先就上開犯罪事實為有罪之
    陳述，且所犯係死刑、無期徒刑、最輕本刑為3年以上有期
    徒刑以外之罪，經本院告知簡式審判程序之旨，並聽取檢察
    官及被告之意見後，依刑事訴訟法第273條之1第1項之規定
    ，裁定進行簡式審判程序，先此敘明。
二、訊據被告乙○○對於上揭犯罪事實均坦承不諱，核與證人即
    被害人家屬丙○○、戊○○於警詢、偵查中指述之情節相符
    ，並有道路交通事故現場圖、道路交通事故調查報告表（一
    ）（二）各1份、現場照片、酒精測定記錄表及刑法第一百
    八十五條之三測定觀察記錄表在卷可資佐證。另被害人甲○
    及丁○○因車禍事故受傷而不治死亡，亦經檢察官督同法醫
    師相驗屬實，並製有相驗筆錄、相驗屍體證明書及法醫驗斷
    書各1份附卷可稽。又被告於99年4月6日3時30分許酒後駕車
    ，距員警於同日5時50分許，實施酒測所測得吐氣所含酒精
    成份為每公升0.52毫克之間，相距2小時20分。按正常人每
    小時的酒精呼氣濃度衰減平均值為每公升0.080（±0.018）
    毫克，此有翁景惠等人所著「臺灣地區國人飲酒量與呼氣、
    血液、尿液、唾液酒精濃度間關連性之研究」之資料附卷可
    參，以最有利於行為人之原則，回溯推算之數值以正常人每
    小時的酒精呼氣濃度每公升約減少0.080毫克為據，被告於
    99年4月6日3時30分許酒後駕車時之吐氣所含酒精成份為每
    公升0.70毫克〈（0.080÷60）×140＋0.52＝0.70〉。再參
    以德、美認定標準，對於酒精濃度呼氣達每公升0.55毫克，
    肇事率為一般人正常人之10倍，有法務部88年5月18日法88
    檢字第16669號函釋可參；另就醫學文獻所知，酒精對人體
    之影響程度乃依血中酒精濃度而定，而警方測試器所測得之
    呼氣酒精濃度乘以200即為當時之血中酒精濃度，又當呼氣
    濃度達0.25毫克時，將造成協調功能降低之輕度中毒症狀，
    當呼氣濃度達0.5毫克時，將造成反應較慢、感覺減低、影
    響駕駛等輕到中度之中毒症狀，此有行政院國軍退除役官兵
    輔導委員會臺北榮總醫院88年8月5日（八八）北總內字第26
    868號函釋可參。被告酒後駕車呼氣之酒測值每公升已達0.7
    毫克，依前開說明，堪認已達不能安全駕駛交通工具之程度
    。按汽車駕駛人飲用酒類後其吐氣所含酒精濃度超過每公升
    0.25毫克以上者，不得駕車，且汽車行駛時，駕駛人應注意
    車前狀況，並隨時採取必要之安全措施，另行車速度，依速
    限標誌或標線之規定，無標誌或標線者，行車速度不得超過
    50公里，道路交通安全規則第114條第1款、第94條第3項及
    第93條第1款分別訂有明文。被告駕車前及駕車時自應盡上
    述道路交通安全之注意義務。而依當時情形復無復無不能注
    意之情事，被告竟疏未注意及此，以致肇事而使被害人甲○
    、丁○○因而傷重不治死亡，被告顯有過失。且其過失行為
    與被害人甲○、丁○○之死亡結果間，具有相當因果關係，
    亦屬甚明。是被告上開服用酒類不能安全駕駛動力交通工具
    而駕駛、肇事逃逸及過失致死等犯行，均堪以認定。
三、核被告乙○○所為，係犯刑法第276條第1項之過失致死罪、
    同法第185條之3之不能安全駕駛動力交通工具罪及同法第18
    5條之4之肇事致人死傷逃逸罪。其以一過失行為致被害人甲
    ○及丁○○死亡，係一行為觸犯數罪名，為同種想像競合犯
    ，應依刑法第55條規定，從一重處斷。又其所犯前開3罪間
    ，犯意各別，行為互殊，應予分論併罰。又查被告酒醉駕車
    因而肇事致人死亡，則其所犯上開過失致人於死罪部分，自
    應依道路交通管理處罰條例第86條第1項之規定加重其刑至2
    分之1。爰審酌被告明知酒後不得駕車，惟為圖一己往來交
    通之便，仍率爾駕駛車輛外出，且其本件車禍肇事之過失程
    度不輕，又肇事後竟逃逸而欲規避責任，其惡性誠不能視為
    輕微，惟念及其犯後坦承犯行，並與被害人家屬達成和解，
    深具悔意等一切情狀，就其所犯前開3罪分別量處如主文所
    示之刑，並定其應執行之刑。末查被告前未曾受有期徒刑以
    上刑之宣告，有臺灣彰化地方法院檢察署刑案資料查註紀錄
    表及臺灣高等法院被告前案紀錄表各1份在卷可稽，其因思
    慮欠週，致罹刑典，犯後亦積極與被害人家屬達成和解，經
    此偵審程序及論罪科刑後，應知所警惕而無再犯之虞，是以
    本院認其所宣告之刑以暫不執行為適當，爰諭知緩刑4年，
    以勵自新。
據上論斷，應依刑事訴訟法第273條之1第1項、第299條第1項前
段，道路交通管理處罰條例第86條第1項，刑法第185條之3、第
185條之4、第276條第1項、第55條、第51條第5款、第74條第1項
第1款，刑法施行法第1條之1，判決如主文。
本案經檢察官林佳裕到庭執行職務。
中    華    民    國    99    年    11    月    19    日
                        臺灣彰化地方法院交通法庭
                            法      官         紀佳良
以上正本證明與原本無異。
如不服本判決，應於收受判決後10日內向本院提出上訴書狀，並
應敘述具體理由；其未敘述上訴理由者，應於上訴期間屆滿後20
日內向本院補提理由書（均須按他造當事人之人數附繕本「切勿
逕送上級法院」）。
告訴人或被害人對於判決如有不服具備理由請求檢察官上訴者，
其上訴期間之計算係以檢察官收受判決正本之日期為準。
中    華    民    國    99    年    11    月    19    日
                            書  記  官         林佑儒
附錄本案論罪科刑法條：
刑法第276條：
因過失致人於死者，處 2 年以下有期徒刑、拘役或 2 千元以下
罰金。
從事業務之人，因業務上之過失犯前項之罪者，處 5 年以下有
期徒刑或拘役，得併科 3 千元以下罰金。
刑法第185條之3：
服用毒品、麻醉藥品、酒類或其他相類之物，不能安全駕駛動力
交通工具而駕駛者，處 1 年以下有期徒刑、拘役或科或併科 15
萬元以下罰金。
刑法第185條之4：
駕駛動力交通工具肇事，致人死傷而逃逸者，處6月以上5年以下
有期徒刑。

司法院資訊處製作；財團法人民間司法改革基金會備份。
